【裁判字號】    97,台上,924
【裁判日期】    970306
【裁判案由】    違反毒品危害防制條例
【裁判全文】
最高法院刑事判決              九十七年度台上字第九二四號
上  訴  人  甲○○
                    樓（另案在台灣台北監獄執行）
選任辯護人  顧定軒律師
上列上訴人因違反毒品危害防制條例案件，不服台灣高等法院中
華民國九十六年十月四日第二審更審判決（九十六年度重上更(三)
字第四三號，起訴案號：台灣桃園地方法院檢察署九十年度毒偵
字第七四七號），提起上訴，本院判決如下：
    主  文
原判決撤銷，發回台灣高等法院。
    理  由
本件原判決認定上訴人甲○○有其事實欄所載之犯行，因而撤銷
第一審科刑之判決，改判仍論以上訴人連續販賣第一級毒品（累
犯）罪，量處無期徒刑，褫奪公權終身，及論以連續販賣第二級
毒品（累犯）罪，量處有期徒刑十年，褫奪公權八年，並依法定
其應執行刑為無期徒刑，褫奪公權終身，及諭知適當之從刑，固
非無見。
惟查：(一)、販賣毒品罪之成立，以行為人主觀上具有營利之意圖
，為其要件。有罪之判決書，除應將被告主觀上具有營利之意圖
詳載於事實欄內，並應於理由欄內說明其憑以認定之證據及理由
，始足以為論罪科刑之依據。原判決論處上訴人連續販賣第一級
毒品，及連續販賣第二級毒品罪刑，雖於事實欄內記載上訴人具
有營利之意圖，但並未於理由欄內說明其憑以認定上訴人主觀上
具有營利意圖之證據及理由，依上說明，自不足以為論罪科刑之
依據。本院前次發回意旨對此已加以指明，乃原判決仍未就其憑
何認定上訴人主觀上具有營利意圖之事實加以論敘說明，自有可
議。(二)、有罪判決書之事實欄為判斷其適用法令當否之準據，法
院應將依職權認定與論罪科刑有關之事實翔實記載，然後於理由
內逐一說明其憑以認定之證據，始足以為論罪科刑及適用法律之
依據。原判決認定上訴人基於營利之意圖，向不詳姓名之人販入
第一級毒品海洛因及第二級毒品安非他命、大麻、「ＭＤＭＡ」
、「ＭＤＡ」，並於理由內說明：販賣毒品罪並不以販入後復行
賣出為必要，祇要基於營利之目的販入毒品或賣出，有一於此，
其犯罪即已完成，而就上訴人向他人販入前述第一、二級毒品之
行為，論以販賣第一級毒品罪及販賣第二級毒品罪（見原判決第
二十一頁第十七至二十四行）。但其事實欄僅簡略記載上訴人於
不詳時、地，分次向不詳姓名、年籍之人販入上述毒品等情，對
於上訴人販入上述毒品之時間、地點、販入之價格及數量等攸關
犯罪構成要件之重要社會事實，均未於事實欄內詳加認定記載明
白，復未於理由內說明其憑以認定上訴人向前述不詳姓名之人販
入第一、二級毒品之證據及理由，自不足以為論罪科刑及適用法
律之基礎。本院前次發回意旨對此亦已詳加指明，乃原判決仍未
就此加以調查認定並於理由內予以論敘說明，致此項瑕疵依然存
在，自屬無可維持。(三)、依原判決事實欄一之(一)、(二)、(三)、(四)、
(五)及附表一至附表五所載，上訴人係先後於民國八十九年十二月
二十八日、九十年二月十五日、九十年六月九日、九十年六月十
八日、九十年九月十四日，被警查獲持有如原判決附表一至附表
五編號１、２所示之第一、二級毒品。原判決理由雖說明：上訴
人先後多次被查獲持有之海洛因、安非他命、大麻、ＭＤＭＡ及
ＭＤＡ係「供販賣之用」，則其持有之低度行為應為販賣之高度
行為所吸收，均不另論罪云云（見原判決第二十二頁倒數第七行
至倒數第四行）。但並未進一步說明其憑以認定上述查獲之毒品
均係上訴人「供販賣之用」之證據及理由，已嫌理由欠備。且上
訴人第一次被警方查獲持有如原判決附表一編號１、２所示之毒
品時（即八十九年十二月二十八日），係在其開始販賣毒品予溫
盛評、耿貴榮（即九十年二月二日起至同年七月二十八日止）之
前約一個月許；而其最後一次被查獲持有如原判決附表五編號１
、２所示之毒品時（即九十年九月十四日），則係在其販賣毒品
予溫、耿二人之行為結束以後約一個半月許。則上訴人上開二次
被查獲「持有毒品」之行為，究竟與其販賣毒品之行為有何關聯
？何以能為其販賣毒品之行為所吸收？此與上訴人上述多次被查
獲持有毒品之行為究應如何論罪攸關，自有詳加闡述論敘明白之
必要，原判決對此未詳加論敘說明，亦有理由欠備之可議。又上
訴人前後「五次」被查獲持有第一、二級毒品之行為，究係基於
何種犯意（即單一之犯意？各別之犯意？或概括之犯意）而為？
該五次被查獲持有毒品之行為，究應成立接續犯之單純一罪？連
續犯之裁判上一罪？抑或各別起意之數罪？又其每次被查獲「同
時」持有第一級毒品海洛因及第二級毒品安非他命（第一次尚查
獲大麻及ＭＤＭＡ及ＭＤＡ藥丸共三百七十顆）之行為，是否有
一行為而觸犯數罪名之情形？有無刑法第五十五條前段（想像競
合犯）從一重處斷規定之適用？本院前次發回意旨對此復已詳加
指明（見本院九十六年度台上字第九四一號判決第三頁倒數第十
行至第四頁第十八行所載）。乃原判決對於本院上開發回意旨所
指諸項疑點仍未詳加調查認定，並於理由內加以論析說明，本院
自無從為其適用法律當否之審斷。以上或為上訴意旨所指摘，或
為本院得依職權調查之事項，應認原判決仍有撤銷發回更審之原
因。
據上論結，應依刑事訴訟法第三百九十七條、第四百零一條，判
決如主文。
中    華    民    國  九十七  年    三    月    六    日
                      最高法院刑事第十庭
                          審判長法官  洪  文  章
                                法官  王  居  財
                                法官  郭  毓  洲
                                法官  黃  梅  月
                                法官  邱  同  印
      本件正本證明與原本無異
                                      書  記  官
中    華    民    國  九十七  年    三    月   十一   日
                                                Ａ


司法院資訊處製作；財團法人民間司法改革基金會備份。
